【裁判字號】    93,訴,170
【裁判日期】    920905
【裁判案由】    殺人未遂
【裁判全文】
臺灣嘉義地方法院刑事判決                          九十三年度訴字第一七號
    公  訴  人  臺灣嘉義地方法院檢察署檢察官
    被      告  戊○○
    選任辯護人  吳炳輝
右列被告因殺人未遂案件，經檢察官提起公訴（九十三年度偵字第一二三號），本院
判決如左：
    主  文
戊○○傷害人之身體，處有期徒刑陸月，如易科罰金，以佰元折算壹日。
    事  實
一戊○○前因公共危險案件，經鄰居丁○○向臺灣嘉義地方法院檢察署檢察官告發聲
  請本院於民國九十二年十二月三日以九十二年度簡字第一○○一號簡易判決判處有
  期徒刑三月，並於九十三年四月八日經本院以九十三年度簡上字第一六號判決確定
  （不構成累犯）。詎戊○○於本院簡易判決處刑後，對丁○○懷恨在心，於九十二
  年十二月七日又聽聞配偶何秀雲轉述，懷疑丁○○散佈謠言謂戊○○之父親死亡、
  母親生病坐輪椅及女兒因車禍不幸死亡等，是遭到報應所致云云，乃伺機報復。於
  九十二年十二月八日下午三時三十分許，丁○○行經嘉義縣梅山鄉梅北村十五鄰三
  美庄三十九號戊○○住家左前方道路正欲返家，戊○○見狀，竟基於普通傷害之犯
  意，駕駛車牌號碼ＡＰ─○六一二號自用小客車，自右後側追撞丁○○後大腿處，
  丁○○因此跌落路旁草叢，並受有左臉擦傷、兩側下肢挫傷之傷害。
二案經丁○○訴由嘉義縣警察局竹崎分局報告臺灣嘉義地方法院檢察署檢察官偵查起
  訴。
    理  由
一訊據被告戊○○矢口否認有何傷害告訴人丁○○之犯行，辯稱：當天只是要質問告
  訴人為何散佈謠言說我家的厄運，是告訴人心虛先拿石頭丟我，我才追他，並未開
  車衝撞告訴人，現場留下的痕跡不是煞車痕，而是堆高機整地時加裝鐵板產生的，
  鄰居丙○○所言目擊經過不實云云。惟查：
  (一)被告於右開時地駕駛車牌號碼ＡＰ─○六一二號自用小客車，自右後側追撞告訴
    人後大腿處，告訴人因此跌落路旁草叢，受有左臉擦傷、兩側下肢挫傷之傷害等
    情，業據證人即告訴人丁○○於本院審理中指證甚詳（本院卷第七八至八一、八
    六至八八頁），核與證人即案發地點附近居民丙○○於本院結證稱聽到「碰」一
    聲後外出查看，發見被告所駕汽車停在案發地點，被告隨即持番刀追逐告訴人等
    語一致（本院卷第七五至七六頁），並有財團法人佛教慈濟綜合醫院大林分院診
    斷證明書、現場照片、嘉義縣警察局竹崎分局梅山分駐所受理各類案件紀錄表在
    卷可稽（警卷第十二至十五、二十頁、偵查卷第十九至二四頁、本院卷第一○二
    頁），且經本院勘驗案發現場屬實（本院卷第一○四至一一六頁），告訴人所受
    之傷應非自創所致，乃被告所為無疑。
  (二)被告前因公共危險案件，經告訴人向臺灣嘉義地方法院檢察署檢察官告發聲請本
    院於九十二年十二月三日以九十二年度簡字第一○○一號簡易判決判處有期徒刑
    三月，並於九十三年四月八日經本院以九十三年度簡上字第一六號判決確定，亦
    有前開簡易判決及臺灣高等法院被告全國前案紀錄表在卷可按（偵查卷第二六頁
    、本院卷第七頁），被告於本院以簡易判決處刑後，復於九十二年十二月七日聽
    聞配偶何秀雲轉述，懷疑告訴人散佈右揭家逢厄運謠言一節，且為被告所不爭執
    （本院卷第三一頁），可徵被告係因懷恨告訴人始駕車予以撞傷。
  (三)按小客車因車頭低伸，如自人之身體右後側撞擊，確足以造成如告訴人指訴之兩
    側下肢挫傷，而人體因此被撞後跌落草叢，也確足以造成左臉擦傷，又由證人丙○○住處可以查見案發現場狀況，此經有本院勘驗照片可參（本院卷第一一六頁
    ），更足認被告有駕車衝撞行為，且證人丙○○所證並非虛構。
  (四)綜上論述，被告所辯，無非事後卸責之詞，難以採信，事證明確，其駕車傷害告
    訴人之犯行堪以認定。
二公訴意旨雖認被告係基於殺人之犯意以小客車追撞告訴人，再持番刀追殺約七、八
  十公尺未果，又回頭駕車至該村劉姓祖廟及告訴人住處追撞，然被告堅決否認有何
  殺人犯意及持番刀追殺、回頭駕車追撞等情。經查：
  (一)告訴人被撞現場地面所留兩道長條痕跡相距約為一點六公尺（偵查卷第十九頁）
    ，固與被告之汽車寬度相近（偵查卷第二十頁、本院卷第一二六頁），然證人即
    前開分駐所警員乙○○於本院結證稱不能確認是新痕，看起來很像煞車痕，但又
    有點不像等語（本院卷第六五至六七頁），且該兩道痕跡長度依照片所示約與被
    告之小客車長度接近（警卷第十三頁），如係煞車痕，車速應足以重創告訴人，
    使其喪失行動能力，惟告訴人既稱被撞後馬上起身奔跑（本院卷第七八、八○頁
    ），顯見其尚能逃命，所受之傷非劇，自無從認定被告係以高速撞擊告訴人。其
    次，證人丙○○雖證稱聽到「碰」一聲，但並未目擊被告開車撞告訴人過程，且
    未聽到煞車聲（本院卷第七二、七七頁），而該兩道痕跡既與被告之汽車寬度相
    近，亦難認係被告之汽車因陷入低窪處致底盤刮擦地面造成，否則寬度將不至於
    與車身相仿。再者，告訴人坦認被撞後曾撿拾石塊丟擲被告（本院卷第八一頁）
    ，且有石塊三個扣案（警卷第十一頁），被告之汽車產生凹陷，復有車身照片可
    稽（警卷第十八至十九頁），則證人丙○○所聽聞之聲響亦有可能為告訴人投擲
    石塊打擊車身所造成。依上所述，均難遽認被告以汽車高速撞擊告訴人，並在地
    面產生煞車痕或刮地痕，從而自不能證明被告有利用汽車殺害告訴人之犯意。
  (二)證人丙○○與案發當時立於告訴人倉庫旁之證人甲○○雖均結證稱被告有攜帶番
    刀追逐告訴人之舉（本院卷第五四至五五、六九至七○頁），並有番刀扣案可證
    （警卷第十一頁），證人即告訴人丁○○亦結證稱被告在劉姓祖廟與伊住處利用
    汽車追撞未果（本院卷第七八至七九頁），且有現場照片可參（警卷第十六至十
    七、本院卷第一一七至一二五頁），惟告訴人所受前開傷害乃案發之初遭被告基
    於普通傷害之犯意以汽車追撞所致，告訴人稱被告於傷害告訴人後復攜帶番刀追
    逐並駕車追撞未果一節，縱然屬實，此部分亦因原傷害行為業已終了，且被告並
    未再另行持刀或駕車傷及告訴人，而刑法傷害罪章又不罰普通傷害未遂行為，尚
    難認再構成其他傷害犯行；況告訴人指訴被告在劉姓祖廟與伊住處利用汽車追撞
    未果部分，除告訴人之指訴外，卷附上述照片並無明顯跡證證明被告有追撞行為
    ，更無從進一步認定被告於傷害後再度追撞告訴人以逞其殺人犯意，是公訴意旨
    認被告著手殺人而不遂，應屬誤會。
三被告傷害告訴人之身體，核其所為，係犯刑法第二百七十七條第一項傷害罪。公訴
  意旨漏未斟酌被告犯意，而認被告係犯同法第二百七十一條第二項、第一項之殺人
  未遂罪，尚有未洽，惟其基本事實同一，本院自應予以審理，並變更其起訴法條。
  爰審酌被告前已有公共危險犯行，經告訴人告發後，不思悔改，反萌報復之心，利
  用汽車傷害告訴人，惡性不淺，且犯後不肯坦承犯行，仍飾詞辯解，又未與告訴人
  達成和解賠償損害，難認已具體悔過，惟告訴人所受之傷尚非嚴重，早已康復，且
  被告係因家庭連遭不幸，一時欠慮莽撞而犯本案及其他一切情狀，量處如主文所示
  之刑，並諭知易科罰金之折算標準，以資儆懲。扣案之番刀一把、石頭三個並非供
  被告傷害告訴人所用之物，不符法定沒收要件，自無從宣告沒收。
據上論斷，應依刑事訴訟法第二百九十九條第一項前段、第三百條，刑法第二百七十
七條第一項、第四十一條第一項前段，罰金罰鍰提高標準條例第一條前段、第二條，
判決如主文。
本案經檢察官朱介斌到庭執行職務。
中      華      民      國    九十二    年      九      月      五      日
                                      臺灣嘉義地方法院刑事第二庭
                                          審判長法  官  許  兆  慶
                                                法  官  林  坤  志
                                                法  官  廖  政  勝
右正本證明與原本無異。
如不服本判決，應於判決送達後十日內向本院提出上訴狀( 應附繕本 )。告訴人或被
害人如對於本判決不服者，應具備理由請求檢察官上訴，其上訴期間之計算係以檢察
官收受判決正本之日期為準。
中      華      民      國    九十二    年      九      月      五      日
                                                書記官  陳  湘  蓉
附錄本案論罪科刑法條全文：
刑法第二百七十七條第一項
傷害人之身體或健康者，處三年以下有期徒刑、拘役或一千元以下罰金。


司法院資訊處製作；財團法人民間司法改革基金會備份。
